【裁判字號】    95,易,1702
【裁判日期】    950921
【裁判案由】    妨害自由
【裁判全文】
臺灣臺中地方法院刑事判決              95年度易字第1702號
公  訴  人  臺灣臺中地方法院檢察署檢察官
被      告  乙○○
上列被告因妨害自由案件，經檢察官提起公訴（95年度偵字第95
07號），被告於準備程序中就被訴事實為有罪之陳述，受命法官
於聽取當事人之意見後，本院合議庭裁定改由受命法官獨任以簡
式審判程序審理，判決如下：
    主    文
乙○○傷害人之身體，處有期徒刑陸月，如易科罰金以銀元參佰
元即新臺幣玖佰元折算壹日；又以強暴妨害人行使權利，處有期
徒刑伍月，如易科罰金以銀元參佰元即新臺幣玖佰元折算壹日。
應執行有期徒刑拾月，如易科罰金以銀元參佰元即新臺幣玖佰元
折算壹日。
    犯罪事實
一、乙○○係計程車司機，於民國九十五年四月二日上午九時三
    十分許，駕駛車牌號碼為一八八─ＭＷ號之計程車，搭載其
    兄劉棟霖行經臺中市何安二巷與銀聯三街之交岔路口，適丙
    ○○亦駕駛車牌號碼ＯＱ─七三九一號自用小客車至上開路
    口，雙方因無法順利會車通過之讓車問題，有所爭執，俟丙
    ○○倒車退讓後，乙○○竟仍基於普通傷害之犯意，下車至
    丙○○所駛車輛駕駛座旁，以腳踹坐於車內之丙○○之左大
    腿，並以手毆打丙○○左臉部。丙○○乃拿起行動電話要撥
    打求救，乙○○見狀竟又另行起意，以手將丙○○之行動電
    話撥至車外，俟丙○○下車並蹲下要撿起行動電話時，乙○
    ○竟又承上普通傷害之犯意，接續自後毆打丙○○頭部一下
    ，丙○○因此跌跪於地上時，乙○○竟又以腳踹丙○○下腹
    、髖部，待丙○○拾起手機正坐上車內駕駛座，雙腳仍在車
    外時，乙○○又關上車門夾丙○○之腳部，丙○○乃又撥打
    行動電話要求救，乙○○見狀竟又承上開強制犯意，將丙○
    ○之行動電括撥至車內後座處並勒住丙○○脖子，因圍觀路
    人中某女子說不要再打了等語，乙○○始停手。乙○○即以
    上開強暴方式，妨害丙○○行使撥打電話之權利，並另以上
    開傷害行為，致使丙○○受有腦震盪、頸部、胸部、左下腹
    挫傷、左髖部及四肢多處挫傷併瘀血等傷害。
二、案經丙○○訴由臺中市警察局第六分局報告臺灣臺中地方法
    院檢察署檢察官偵查起訴。
    理    由
一、訊據被告乙○○固對其於上開時地因行車糾紛而動手毆打及
    以腳踢告訴人丙○○成傷，並於丙○○欲撥打行動電話時將
    丙○○之行動電話撥至車內後座之事實坦承不諱，惟辯稱：
    伊毆打丙○○時，丙○○均在車內，且伊僅有打丙○○之臉
    部，及以腳踢丙○○腳部一至二下。又伊僅曾撥掉丙○○之
    行動電話一次，並無將丙○○行動電話撥至車外情事云云。
    惟查，上揭犯罪事實，迭據證人即告訴人丙○○於警詢及偵
    審中證述綦詳，並與證人甲○○於審理中結證稱：案發當時
    伊在附近賣竹筍，丙○○所開車輛有倒車一點點，之後伊即
    未注意看，當時有很多人圍觀，伊隱約有聽到女子聲音說不
    要再打了，之後圍觀的人有人說女司機被打等語相符，復有
    中國醫藥大學附設醫院診斷證明書一紙在卷可稽。再參之告
    訴人上揭包括頭部腦震盪、頸部、胸部、左下腹、左髖部及
    四肢等受傷情形及部位，確與證人即告訴人丙○○證述情形
    相吻合一情，益徵證人丙○○陳述情節非虛。至被告於警詢
    中辯稱：伊僅打告訴人一巴掌云云；於偵查中辯稱：伊僅有
    出手撥告訴人臉部一下云云；於九十五年八月一日審理中辯
    稱：伊沒有以腳踢告訴人云云；於九十五年八月十八日始又
    直承：伊確實有以腳踢告訴人腳部一至二下等語，足見被告
    所辯有避重就輕情形，尚難採信。綜上所述，本案事證明確
    ，被告犯行堪以認定。
二、核被告乙○○所為，係犯刑法第二百七十七條第一項之傷害
    罪及刑法第三百零四條第一項之以強暴妨害人行使權利罪。
    且按連續犯之成立，除主觀上須基於一個概括之犯意外，客
    觀上須先後數行為，逐次實施而具連續性，侵害數個同性質
    之法益，其每一前行為與次行為，依一般社會健全觀念，在
    時間差距上，可以分開，在刑法評價上，各具獨立性，每次
    行為皆可獨立成罪，構成同一之罪名，始足當之；如數行為
    於同時同地或密切接近之時地實施，侵害同一之法益，各行
    為之獨立性極為薄弱，依一般社會健全觀念，在時間差距上
    ，難以強行分開，在刑法評價上，以視為數個舉動之接續施
    行，合為包括之一行為予以評價，較為合理，則屬接續犯，
    而為包括之一罪。準此，被告所犯上開二罪，既各係於密接
    時間，同一地點，接續為之，應包括的評價為各僅成立一個
    傷害罪及一個強制罪。再被告係先毆打告訴人成傷後，因見
    告訴人有拿起行動電話要撥打求救之舉動，始出手接續撥掉
    告訴人所持行動電話，其所為強制犯行，顯係臨時萌生犯意
    ，所犯傷害罪及強制罪間客觀上亦難認有何方法結果關係，
    難認有修正前刑法第五十五條規定之牽連犯關係，是被告所
    犯上開二罪，犯意各別，行為互殊，應予分論併罰。爰審酌
    被告前僅曾於八十一年間因贓物案件，經法院判處罰金八千
    元確定，有臺灣高等法院被告前案紀錄表一份在卷可稽，素
    行尚可；被告為計程車司機以開車為業，竟於雙方因行車發
    生爭執，告訴人已倒車退讓情況下，猶下車為前揭傷害犯行
    在先，復以前揭強制犯行阻止告訴人撥打電話求救，惡行非
    輕；告訴人所受傷害程度雖尚非甚重，惟被告前揭惡行對告
    訴人身心確已造成傷害；及被告犯罪後雖坦承犯有傷害罪及
    強制罪，惟就犯罪細節為避重就輕陳述之態度等一切情狀，
    量處如主文所示之刑，並依修正前刑法第四十一條第一項前
    段、修正前罰金罰鍰提高標準條例第二條、現行法規所定貨
    幣單位折算新臺幣條例第二條，諭知易科罰金之折算標準，
    並定其應執行之刑，暨依修正前刑法第四十一條第一項前段
    、第二項、修正前罰金罰鍰提高標準條例第二條、現行法規
    所定貨幣單位折算新臺幣條例第二條，諭知易科罰金之折算
    標準。
三、查，被告行為後，刑法第二條、第五十一條第五款、第四十
    一條，均於九十四年二月二日修正公布，並自九十五年七月
    一日起施行，且 (一)修正後刑法第二條第一項規定，已將
    新舊法律適用之「從新從輕」原則，改採「從舊從輕」原則
    ，而此規定僅係規範行為後法律變更所生新舊法律比較適用
    之準據法，並非實體刑罰法律，自不生行為後法律變更之比
    較適用之問題，應逕行適用新法第二條第一項之規定，為「
    從舊從輕」之比較。(二)修正後刑法第五十一條第五款規定
    ：「宣告多數有期徒刑者，於各刑中之最長期以上，各刑合
    併之刑期以下，定其刑期。但不得逾三十年。」，與舊法規
    定之數罪併罰定其應執行者：「宣告多數有期徒刑者，於各
    刑中之最長期以上，各刑合併之刑期以下，定其刑期。但不
    得逾二十年。」之規定相較，自以舊法規定之定應執行刑之
    上限二十年對行為人較為有利，此為影響行為人刑罰之法律
    效果，是被告行為後法律已有所變更，經比較新舊刑法第五
    十一條第五款之規定，應依刑法第二條第一項前段之規定，
    適用最有利於行為人之舊法，而定其應執行之刑。(三)被告
    行為後，罰金罰鍰提高標準條例第二條業已刪除，且修正前
    刑法第四十一條第一項前段規定：「犯最重本刑為五年以下
    有期徒刑以下之刑之罪，而受六個月以下有期徒刑或拘役之
    宣告，因身體、教育、職業、家庭之關係或其他正當事由，
    執行顯有困難者，得以一元以上三元以下折算一日，易科罰
    金。」，又被告行為時之易科罰金折算標準，修正前罰金罰
    鍰提高標準條例第二條規定，就其原定數額提高為一百倍折
    算一日，則本件被告行為時之易科罰金折算標準，應以銀元
    三百元折算一日，經折算為新臺幣後，應以新臺幣九百元折
    算為一日。惟修正後刑法第四十一條第一項前段規定：「犯
    最重本刑為五年以下有期徒刑以下之刑之罪，而受六個月以
    下有期徒刑或拘役之宣告者，得以新臺幣一千元、二千元或
    三千元折算一日，易科罰金。」比較修正前後之易科罰金折
    算標準，以修正前規定較有利於被告，則應依刑法第二條第
    一項前段，適用修正前刑法第四十一條第一項前段及罰金罰
    鍰提高標準條例第二條規定，定其折算標準。又修正後刑法
    第四十一條第二項規定：「前項規定於數罪併罰，其應執行
    之刑未逾六月者，亦適用之。」與修正前刑法第四十一條第
    二項規定：「併合處罰之數罪，均有前項情形，其應執行之
    刑逾六月者，亦同。」不同。而為解決新舊法適用問題，刑
    法施行法於九十四年二月二日亦修正公布第三條之一，並自
    九十五年七月一日施行，修正後刑法施行法第三條之一第三
    項明定：「於九十四年一月七日刑法修正施行前犯併合處罰
    數罪中之一罪，且該數罪均符合第四十一條第一項得易科罰
    金之規定者，適用九十年一月四日修正之刑法第四十一條第
    二項規定。」基此，本件即應適用修正前刑法第四十一條第
    二項之規定。從而，本件就有關易科罰金之規定部分，應適
    用被告行為時之舊法即依修正前刑法第四十一條第一項前段
    、第二項、修正前罰金罰鍰提高標準條例第二條、現行法規
    所定貨幣單位折算新臺幣條例第二條之規定，諭知以銀元三
    百元即新臺幣九百元折算一日為易科罰金之折算標準。(四)
    又被告行為後，刑法第三十三條第五款亦於九十四年二月二
    日修正公布，並自九十五年七月一日起施行；修正後刑法第
    三十三條第五款規定「罰金：新臺幣一千元以上，以百元計
    算之」，與修正前刑法第三十三條第五款規定「罰金：一元
    以上」不同。比較新舊法結果，以舊法較有利於被告，故依
    刑法第二條第一項前段規定，本案關於刑法第二百七十七條
    第一項、第三百零二條第一項之法定刑罰金部分，自應適用
    行為時之法律即修正前刑法第三十三條第五款規定決定其罰
    金部分之法定刑。而關於刑法第二百七十七條第一項、第三
    百零二條第一項法定刑為罰金之提高標準之新舊法適用問題
    ，因被告行為後，刑法施行法第一條之一於九十五年六月十
    四日修正公布增訂。修正增訂之刑法施行法第一條之一規定
    ：「中華民國九十四年一月七日刑法修正施行後（按指九十
    五年七月一日），刑法分則編所定罰金之貨幣單位為新臺幣
    。九十四年一月七日刑法修正時，刑法分則編未修正之條文
    定有罰金者，自九十四年一月七日刑法修正施行後，就其所
    定數額提高為三十倍。但七十二年六月二十六日到九十四年
    一月七日新增或修正之條文，就其所定數額提高為三倍」。
    本件被告所犯刑法第二百七十七條第一項、第三百零二條第
    一項之法定刑有罰金刑（銀元一千元以下），且為刑法分則
    編未修正之條文而定有罰金刑者；於刑法施行法第一條之一
    修正增訂前，其貨幣單位為銀元，罰金刑之提高標準應適用
    罰金罰鍰提高標準條例第一條之規定「依法律應處罰金、罰
    鍰者，就其原定數額得提高為二倍至十倍」，而再依現行法
    規所定貨幣單位折算新臺幣條例第二條規定：「現行法規所
    定金額之貨幣單位為圓、銀元或元者，以新臺幣元之三倍折
    算之」。如換算為新臺幣，則刑法第二百七十七條第一項、
    第三百零二條第一項法定刑罰金刑部分，應為罰金新臺幣三
    萬元以下（一千元乘十乘三）。如適用刑法施行法第一條之
    一規定提高三十倍，亦為新臺幣三萬元以下（一千元乘三十
    ）。是其關於法定刑為罰金部分之提高標準，新舊法均無不
    利之情形，故依刑法第二條第一項前段規定，本案關於刑法
    第二百七十七條第一項、第三百零二條第一項之法定刑罰金
    提高標準部分，自應適用行為時之法律即罰金罰鍰提高標準
    條例第一條及現行法規所定貨幣單位折算新臺幣條例第二條
    。(五)綜合上述比較結果，本件就上揭刑法規定之適用部分
    ，依修正後刑法第二條第一項規定，自應適用修正前規定。
據上論斷，應依刑事訴訟法第二百七十三條之一第一項、第二百
九十九條第一項前段，刑法第二條第一項、第二百七十七條第一
項、第三百零四條第一項、修正前刑法第四十一條第一項前段、
第二項、第五十一條第五款，罰金罰鍰提高標準條例第一條前段
、修正前罰金罰鍰提高標準條例第二條，現行法規所定貨幣單位
折算新臺幣條例第二條，判決如主文。
中    華    民    國    95    年    9     月    21    日
                    臺灣臺中地方法院刑事第十庭
                            法  官  江奇峰
上正本證明與原本無異。
如不服本判決，應於判決送達後十日內向本院提出上訴狀，上訴
於臺灣高等法院臺中分院 (須附繕本)。
                            書記官  陳美年
中    華    民    國    95    年    9     月    21    日
附錄論罪科刑法條：
 中華民國刑法第277條
 傷害人之身體或健康者，處3年以下有期徒刑、拘役或1千元以
 下罰金。
 犯前項之罪因而致人於死者，處無期徒刑或7年以上有期徒刑；
 致重傷者，處3年以上10年以下有期徒刑。
 中華民國刑法第304條
 以強暴、脅迫使人行無義務之事或妨害人行使權利者，處3年以
 下有期徒刑、拘役或300元以下罰金。
 前項之未遂犯罰之。


司法院資訊處製作；財團法人民間司法改革基金會備份。
